臺灣屏東地方法院民事判決　九十二年度訴字第七三五號
　　原　　　告　　宇○○
　　訴訟代理人　　壬○○
　　複　代理人　　癸○○
　　被　　　告　　玄○
　　兼
　　訴訟代理人　　宙○○
　　被　　　告　　丑○○
　　　　　　　　　子○○
　　　　　　　　　亥○○
右當事人間分割共有物事件，本院於民國九十三年五月二十六日言詞辯論終結，判決
如左：
    主      文
被告未○○、申○○、甲○○、乙○○、丙○○、丁○○、辛○○、戊○○、庚○○
、己○○、天○○、寅○○、巳○○、辰○○、卯○○、午○○、酉○○、地○○、
戌○○應就被繼承人顏惡所遺坐落屏東縣東港鎮○○○段八０六地號土地，面積二０
九一平方公尺應有部分貳參伍伍分之伍伍，辦理繼承登記。
兩造共有坐落屏東縣東港鎮○○○段八０六地號土地，面積二０九一平方公尺，應依
下列方法分割為：如附圖所示編號一部分面積八八七點九平方公尺歸原告取得，如附
圖所示編號二部分面積八八七點九平方公尺歸被告亥○○取得，如附圖所示編號三部
分面積二二六點四平方公尺歸被告玄○、宙○○、丑○○、子○○各按應有部分四分
之一之比例維持共有，如附圖所示編號四部分面積四八點八平方公尺歸被告未○○、
申○○、甲○○、乙○○、丙○○、丁○○、辛○○、戊○○、庚○○、己○○、天
○○、寅○○、巳○○、辰○○、卯○○、午○○、酉○○、地○○、戌○○公同共
有取得。
訴訟費用由原告負擔二三五五分之一０００，被告亥○○負擔二三五五分之一０００
，被告宙○○負擔二三五五分之七五，被告丑○○負擔四七一九分之一五０，被告玄
○負擔二三五五分之七五，被告子○○負擔四七一九分之一五０，被告未○○、申○○、甲○○、乙○○、丙○○、丁○○、辛○○、戊○○、庚○○、己○○、天○○
、寅○○、巳○○、辰○○、卯○○、午○○、酉○○、地○○、戌○○共同負擔二
三五五分之五五。
    事實及理由
一、本件被告均受合法通知，無正當理由，未於言詞辯論期日到場，核無民事訴訟法
    第三百八十六條各款所列情形，爰依原告聲請，由其一造辯論而為判決。
二、原告起訴主張：坐落屏東縣東港鎮○○○段八０六地號土地（下稱系爭土地）為
    原告及被告玄○、宙○○、丑○○、亥○○、子○○及訴外人顏惡（已死亡）所
    分別共有，應有部分分別如附表所示。至顏惡死亡後，由被告未○○、申○○、
    甲○○、乙○○、丙○○、丁○○、辛○○、戊○○、庚○○、己○○、天○○
    、寅○○、巳○○、辰○○、卯○○、午○○、酉○○、地○○、戌○○所共同
    繼承。因共有人無法協議分割，又系爭土地並無約定不能分割，亦無使用目的不
    能分割之情事，兩造未能協議分割，故提起本件訴訟，請求准予裁判分割等語。
    於本院聲明：(一)被告未○○、申○○、甲○○、乙○○、丙○○、丁○○、辛○○、戊○○、庚○○、己○○、天○○、寅○○、巳○○、辰○○、卯○○、午
    ○○、酉○○、地○○、戌○○應就被繼承人顏惡所遺系爭土地、面積二０九一
    平方公尺應有部分二三五五分之五五，辦理繼承登記。(二)請准予裁判分割。
三、被告玄○、宙○○、丑○○、亥○○、子○○、戊○○則以：同意分割，希望依
    照現況分割等語置辯。被告未○○、申○○、甲○○、乙○○、丙○○、丁○○
    、辛○○、庚○○、己○○、天○○、寅○○、巳○○、辰○○、卯○○、午○○、酉○○、地○○、戌○○則未於言詞辯論期日到場或提出準備書狀作何聲明
    或陳述。
四、按分割共有物，性質上為處分行為，依民法第七百五十九條規定，共有不動產之
    共有人中有人死亡時，於其繼承人未為繼承登記以前，固不得分割共有物。惟原
    告因被告顏惡之繼承人就系爭土地尚未辦理繼承登記，依法不得為物權之處分。
    是原告於本件訴訟中，請求被告未○○、申○○、甲○○、乙○○、丙○○、丁○○、辛○○、戊○○、庚○○、己○○、天○○、寅○○、巳○○、辰○○、
    卯○○、午○○、酉○○、地○○、戌○○辦理繼承登記，並合併對被告為分割
    共有物之請求，於法並無不合（最高法院六十九年台上字第一０一二號判例參照
    ），應予准許。
五、按各共有人，除因物之使用目的不能分割或契約訂有不分割之期限者外，得隨時
    請求分割共有物，民法第八百二十三條第一項定有明文。本件原告主張系爭土地
    ，為原告及被告玄○、宙○○、丑○○、亥○○、子○○及訴外人顏惡（已死亡
    ）所分別共有，應有部分分別如附表所示。至顏惡死亡後，由被告未○○、申○○、甲○○、乙○○、丙○○、丁○○、辛○○、戊○○、庚○○、己○○、天
    ○○、寅○○、巳○○、辰○○、卯○○、午○○、酉○○、地○○、戌○○所
    共同繼承。兩造間就共有土地並無不得分割之特約，亦無因其使用目的不能分割
    之情事，惟兩造就分割方法不能達成協議等情，為到庭被告所不爭執，並有土地
    登記謄本及戶籍謄本、繼承系統表各一份在卷足稽（見本院卷一第六至八頁、第
    六四至六七頁、第七一至一二０頁），此部分堪信為實。兩造既無不得分割之特
    約，共有土地亦無因其使用目的不能分割之情形，原告訴請判決分割，核屬允當
    ，自應准許。
六、次按，請求共有物之分割，應由法院依民法第八百二十四條命為適當之分配，不
    受當事人主張之拘束，法院則應參酌當事人之聲明、共有物之性質、經濟效用及
    全體共有人利益等公平決定之。經查：系爭土地地目建、使用分區鄉村區、面積
    二０九一平方公尺，現由原告及被告玄○、宙○○、丑○○、子○○所分別使用
    系爭土地，並建築地上建物使用，此有原告提出之現場照片二張附卷可稽（見本
    院卷一第二六頁），並有本院勘驗現場之勘驗筆錄及委託屏東縣東港地政事務所
    測量之土地複丈成果圖在卷可憑（見本院卷一第一五五至一六五頁），原告及被
    告玄○、宙○○、丑○○、亥○○、子○○均請求依照現在共有人使用現況加以
    分割（見本院卷一第一四四至一四六頁、第一四八至一五０頁），被告玄○、宙
    ○○、丑○○、子○○並請求保持共有等語（見本院卷二第三五頁），是本院考
    量兩造之當事人意願、共有物之使用現狀、分割後之土地整體形狀、經濟效益及
    分割後通行道路之有無等情狀，認其分割方法應為：如附圖所示編號一部分面積
    八八七點九平方公尺歸原告取得，如附圖所示編號二部分面積八八七點九平方公
    尺歸被告亥○○取得，如附圖所示編號三部分面積二二六點四平方公尺歸被告玄
    ○、宙○○、丑○○、子○○各按應有部分四分之一之比例維持共有，如附圖所
    示編號四部分面積四八點八平方公尺歸被告未○○、申○○、甲○○、乙○○、
    丙○○、丁○○、辛○○、戊○○、庚○○、己○○、天○○、寅○○、巳○○
    、辰○○、卯○○、午○○、酉○○、地○○、戌○○公同共有取得。
七、據上論結，本件原告之訴為有理由，依民事訴訟法第七十八條、第八十一條第二
    款、第八十五條第一項但書，判決如主文。
中　　　華　　　民　　　國　　九十三　　年　　　六　　　月　　　九　　　日
                                    臺灣屏東地方法院民事第一庭
~B審判長法官　羅心芳
~B法　　　官　周群翔
~B法　　　官　許蓓雯
右為正本係照原本作成。
如不服本判決，應於收受送達後二十日內向本院提出上訴書狀。
~B法院書記官　黃佳惠
中　　　華　　　民　　　國　　九十三　　年　　　六　　　月　　　 九　　 日
~F0
~T48;
附表：
┌──┬───────┬─────────┬────────┐
│    │共  有  人    │應有部分          │面積（平方公尺）│
│    │              │                  │                │
├──┼───────┼─────────┼────────┤
│一  │宇○○        │二三五五分之一○○│八八七點九      │
│    │              │○                │                │
├──┼───────┼─────────┼────────┤
│二  │亥○○        │同右              │同右            │
├──┼───────┼─────────┼────────┤
│三  │玄○          │二三五五分之七五  │六六點六        │
├──┼───────┼─────────┼────────┤
│四  │宙○○        │同右              │同右            │
├──┼───────┼─────────┼────────┤
│五  │丑○○        │四七一九分之一五○│六六點六        │
│    │              │                  │                │
├──┼───────┼─────────┼────────┤
│六  │子○○        │四七一九分之一五○│六六點六        │
├──┼───────┼─────────┼────────┤
│七  │顏惡          │二三五五分之五五  │四八點八        │
└──┴───────┴─────────┴────────┘
